臺灣臺中地方法院民事判決
110年度沙簡字第469號
原      告  吳瓊欄  
訴訟代理人  盧兆民律師
被      告  陳銀票  
            陳新豐  

            陳杰璿  
            陳色桐  
            陳永松  
            陳永尚  
            陳永和  
            陳區    
            陳貴雄    原住○○市○○區○○路00巷00號1樓       
                 之1（現應受送達處所不明）
            陳明德  
            陳美    
            陳明品  
            柯秀蕋  
            童敏花  
            童園    

            童金祿    原住○○市○○區鎮○路00號

            童美玉  
            童雅惠  
            童友性  

            柯正一  
            柯美雲  
            柯正隆  
            柯芷涵  
            楊陳網  
            陳金枝  
            陳朱華  
            陳森鑫  
            陳美雀  
            陳美鋒  
            林光溢（兼張春菊之承受訴訟人）

            林妮雅（兼張春菊之承受訴訟人）

            林秉晟（兼張春菊之承受訴訟人）

            林意瑄（兼張春菊之承受訴訟人）

            林駿宥（兼張春菊之承受訴訟人）

            林昱浤（兼張春菊之承受訴訟人）

            林思瑀（兼張春菊之承受訴訟人）

上二人共同
法定代理人  李美玲  
上列當事人間請求分割共有物事件，本院於民國110年9月29日言
詞辯論終結，判決如下：
    主      文
被告陳區、陳貴雄、陳明德、陳美、陳明品、柯秀蕋、童敏花、
童園、童金祿、童美玉、童雅惠、童友性、柯正一、柯美雲、柯
正隆、柯芷涵、楊陳網、陳金枝、陳朱華、陳森鑫、陳美雀、陳
美鋒、林光溢、林妮雅、林秉晟、林意瑄、林駿宥、林昱浤、林
思瑀，應就被繼承人陳興名下坐落臺中市○○區○○段○○○○地號土地
，權利範圍為十二分之三之土地所有權，辦理繼承登記。
兩造共有坐落臺中市○○區○○段○○○○地號、面積七二點七平方公尺
之土地應予分割，其分割方法為由原告單獨取得。
原告應按附表應受找補金額欄所示金額，補償予被告。
訴訟費用（除社團法人台中市不動產估價師公會初勘費用新臺幣
貳萬元外）由被告按附表訴訟費用負擔比例欄所示分擔或連帶負
擔，餘由原告負擔。
    事實及理由
壹、程序事項：
一、按訴狀送達後，原告不得將原訴變更或追加他訴，但該訴訟
    標的對於數人必須合一確定時，追加其原非當事人之人為當
    事人者，不在此限，民事訴訟法第255條第1項第5款定有明
    文。再按共有物之分割，於共有人全體有法律上之利害關係
    ，須共有人全體始得為之，故請求分割共有物之訴，屬於民
    事訴訟法第56條第1項所稱訴訟標的，對於共同訴訟之各人
    必須合一確定。查原告於民國109年2月12日起訴，請求就坐
    落臺中市○○區○○段0000地號土地（面積72.7平方公尺，下稱
    系爭土地）分割共有物，其所列被告陳興於訴訟繫屬前即37
    年11月19日已死亡，原告於109年5月20日、109年8月13日以
    民事更正起訴狀、民事追加起訴狀追加陳興之全體繼承人即
    被告陳區、陳貴雄、陳明德、陳美、陳明品、張春菊、柯秀
    蕋、童敏花、童園、童金祿、童美玉、童雅惠、童友性、柯
    正一、柯美雲、柯正隆、柯芷涵、楊陳網、陳金枝、陳朱華
    、陳森鑫、陳美雀、陳美鋒、林光溢、林妮雅、林秉晟、林
    意瑄、林駿宥、林昱浤、林思瑀為被告，有原告所提被繼承
    人陳興之繼承系統表、戶籍謄本及全體繼承人戶籍謄本在卷
    可稽，核屬訴之追加，合於前開規定，自應予以准許。
二、按當事人死亡者，訴訟程序在有繼承人、遺產管理人或其他
    依法令應續行訴訟之人承受其訴訟以前當然停止；第168條
    至172條及前條所定之承受訴訟人，於得為承受者，應即為
    承受之聲明，他造當事人，亦得聲明承受訴訟。民事訴訟法
    第168條、第175條分別定有明文。原告起訴後被告張春菊已
    於110年2月7日死亡（見本院卷第419頁），原告聲請由原來
    被告林光溢、林妮雅、林秉晟、林意瑄、林駿宥、林昱浤、
    林思瑀承受訴訟，亦應予以准許。
三、按應有部分有抵押權或質權者，其權利不因共有物之分割而
    受影響。但權利人經共有人告知訴訟而未參加者，其權利移
    存於抵押人或出質人所分得之部分。民法第824之1條第2項
    第3款定有明文。原告具狀聲請分割共有物，並聲請對其上
    之抵押權人陳淑華、台中商業銀行股份有限公司告知訴訟，
    經本院將調查通知書及言詞辯論通知書送達前開抵押權人，
    惟抵押權人並未到庭或具狀表明參加訴訟，核已生民法第82
    4條之1第2項第3款所定告知訴訟之效力。是依前開規定，抵
    押權人之抵押權於本件分割共有物判決確定時，移存至抵押
    人或其繼承人或受讓人所分得之部分，併予敘明。
四、被告陳銀票、陳新豐、陳色桐、陳永松、陳永尚、陳永和、
    陳貴雄、陳明德、陳美、陳明品、柯秀蕋、童敏花、童園、
    童金祿、童美玉、童雅惠、童友性、柯正一、柯美雲、柯正
    隆、柯芷涵、楊陳網、陳金枝、陳朱華、陳森鑫、陳美雀、
    陳美鋒、林光溢、林妮雅、林秉晟、林意瑄、林駿宥、林昱
    浤、林思瑀，均經本院合法通知，無正當理由未於言詞辯論
    時到場，核無民事訴訟法第386條各款情事，爰依原告之聲
    請，由其一造辯論而為判決。
貳、實體方面：
一、原告起訴主張：原告與被告共有系爭土地，原告權利範圍為
    46/192，其餘各共有人及應有部分均詳如附表所示。系爭共
    有土地並無因物之使用目的，或法令規定不能分割之情形，
    兩造亦無不分割之約定，且就系爭土地分割方法無法達成協
    議，因系爭土地與原告所有另外一筆土地即坐落同段1664地
    號土地相鄰，故原告主張將系爭土地予以分割，由原告單獨
    取得，有利於二筆土地合併利用，經濟利用價值能達最高效
    益，目前系爭土地上已無任何地上物，原告願以金錢補償予
    其餘共有人，並同意依正心不動產估價師聯合事務所（下稱
    正心事務所）所鑑定之金額，找補予其他共有人，並聲明如
    主文所示。
二、被告答辯則以：
  ㈠被告陳色桐、陳朱華於本院調查程序時表示：同意原告分割
    方案由原告單獨取得，但是原告應該補償給被告。
  ㈡被告陳杰璿、陳區於本院言詞辯論時表示：目前沒有使用系
    爭土地，同意原告分割方案由原告單獨取得，同意依正心事
    務所估價結果之金額，補償給被告。
  ㈢其餘被告均未於言詞辯論期日到庭，亦未提出書狀為任何聲
    明或陳述。
三、法院之判斷
  ㈠按各共有人，除法令另有規定外，得隨時請求分割共有物，
    但因物之使用目的不能分割或契約訂有不分割之期限者，不
    在此限，民法第823條第1項定有明文。查系爭土地為兩造所
    共有，面積72.7平方公尺，業據原告提出與其所述相符之土
    地登記謄本為證，且系爭土地依其使用目的並無不能分割情
    形，而兩造亦無就系爭土地有不分割之協議，被告就此亦未
    爭執，兩造既就分割方法無法達成協議，原告訴請裁判分割
    共有物，於法自屬有據，應予准許。
  ㈡按共有物之分割，依共有人協議之方法行之。分割之方法不
    能協議決定，或於協議後因消滅時效完成經共有人拒絕履行
    者，法院得因任何共有人之請求，命為下列分配：一、以原
    物分配於各共有人，但各共有人均受原物之分配顯有困難者
    ，得將原物分配於部分共有人。二、原物分配顯有困難時，
    得變賣共有物，以價金分配於各共有人；或以原物之一部分
    分配於各共有人，他部分變賣，以價金分配於各共有人。以
    原物為分配時，因共有人之利益或其他必要情形，得就共有
    物之一部分仍維持共有。98年1月23日總統公布修正、同年7
    月24日施行之民法第824條第1至2項、第4項定有明文。另按
    以原物分配於各共有人時，除應顧及均衡之原則外，並須就
    各共有人應行分得之範圍，例如面積多寡、交通、位置及占
    有形勢等，予以確定（最高法院55年度台上字第1982號判決
    意旨參照）；且按裁判上如何定共有物分割之方法，除應斟
    酌當事人之聲明、共有物之性質、共有人之意願、利害關係
    、經濟效用及全體共有人之利益等公平決之外，並不受任何
    共有人主張之拘束，法院為顧及全體共有人所得利用之價值
    等情形，本有自由裁量之權，惟儘量依各共有人使用現狀定
    分割方法，以維持現狀，減少共有人所受損害，當不失為裁
    判分割斟酌之一種原則（最高法院82年度台上字第1990號判
    決亦同此見解）。是就共有物之分割，應斟酌共有物之性質
    、經濟效益及全體共有人之利益，並應符合公平原則，而社
    會利益亦應考慮在內。
  ㈢經查，系爭土地目前為水泥空地，有原告所提現場照片為證
    （見本院卷第219頁），核與本院囑託正心事務所鑑定，依
    該所不動產估價報告書第22、23頁所拍攝之現場照片相符，
    並為被告所不爭執，自堪採信。而依原告所提之系爭土地地
    籍圖謄本顯示，其與同段1664地號土地相鄰，且該1664地號
    確為原告所單獨所有等情，有原告所提地籍圖謄本、同段16
    64地號土地第一類謄本（見本院卷第21、29、30頁）可憑，
    依原告所主張將系爭土地由原告單獨分得，按鑑價金額找補
    給其他共有人之方案，既為到庭被告所接受，其他未到庭被
    告亦不爭執，本院依兩造之陳述，認原告所提分割方案，可
    避免將系爭土地分割後，分屬不同人所有，造成複雜之法律
    關係，同時使系爭土地與鄰地1664地號合併利用，妥適發揮
    系爭土地經濟效用之目的，故認原告主張之分割方案應可採
    取。
  ㈣再按以原物為分配時，如共有人中有未受分配，或不能按其
    應有部分受分配者，得以金錢補償之，民法第824條定有明
    文。經查：系爭土地經本院囑託正心事務所鑑定後，認系爭
    土地屬雙面臨路之角地，現況業已整地改良，地面鋪設水泥
    ，惟受限土地使用分區管制規定，未來開發產品市場性差，
    衡酌上述影響價格因子，給予減價修正，經綜合考量後，認
    系爭土地單價為新臺幣（下同）160,000元/坪，落在市場行
    情之低標，符合市場客觀認知，各共有人應受找補金額如附
    表所示，有上開不動產估價報告書（見該報告書第46、47頁
    ）可稽，並為到庭被告陳杰璿、陳區所接受，其他未到庭被
    告亦不爭執，本院認該估價報告書自可憑採。是系爭土地分
    割後，原告應補償其他各共有人之金額即如附表應受找補金
    額欄所示，自為公平。爰諭知如主文第3項所示方式予以補
    償。
四、末按，因共有物分割、經界或其他性質上類似之事件涉訟，
    由敗訴當事人負擔訴訟費用顯失公平者，法院得酌量情形，
    命勝訴之當事人負擔其一部，民事訴訟法第80條之1定有明
    文。再者，分割共有物之訴，核其性質，兩造本可互換地位
    ，本件原告起訴雖於法有據，然被告之應訴乃法律規定所不
    得不然，其所為抗辯自為伸張或防衛權利所必要，且本件分
    割結果，共有人均蒙其利，是以本院認本件訴訟費用，應參
    酌兩造於分割所得之利益之多寡，及兩造就系爭土地各自享
    有應有部分之比例等一切情事，由兩造依比例分擔較為公允
    ，爰判決由兩造按如附表訴訟費用比例欄所示之比例，負擔
    或連帶擔訴訟費用。又本件本院原依原告聲請，囑託社團法
    人台中市不動產估價師公會（下稱台中市公會）鑑定（見本
    院卷第321頁），惟其後因原告認為該鑑定費用過高，聲請
    更換鑑定機構，並同意自行負擔已繳納予台中市公會之初勘
    費用（見本院卷第375、379頁），故本院認就原告所繳納台
    中市公會之初勘費用2萬元不在本件訴訟費用範圍內，應由
    原告自行負擔，併予敘明。
五、本件判決基礎已臻明確，兩造其餘攻擊防禦方法及舉證，於
    判決結果無影響，毋庸一一論列，附此敘明。
六、結論：原告之訴為有理由，依民事訴訟法第385條第1項前段
    、第80條之1、第85條第1項、第2項，判決如主文。　　
中　　華　　民　　國　　110 　年　　10　　月　　13　　日
                  沙鹿簡易庭   法  官  黃建都
以上為正本係照原本作成。
如對本判決上訴，須於判決送達後20日內向本院提出上訴狀（應
附繕本）。
中　　華　　民　　國　　110 　年　　10　　月　　13　　日
                               書記官     
附表：原告應補償各共有人金額及被告訴訟費用負擔比例
編號 共有人  訴訟費用負  擔比例（即  權利範圍）   應受找補金額    （新臺幣）  1 陳銀票 1/6 586,400元  2 陳新豐 1/96 36,650元  3 陳杰璿 1/8 439,800元  4 陳色桐 1/8 439,800元  5 陳永松 1/36 97,734元  6 陳永尚 1/36 97,733元  7 陳永和 1/36 97,733元  8 陳區、陳貴雄、陳明德、陳美、陳明品、柯秀蕋、童敏花、童園、童金祿、童美玉、童雅惠、童友性、柯正一、柯美雲、柯正隆、柯芷涵、楊陳網、陳金枝、陳朱華、陳森鑫、陳美雀、陳美鋒、林光溢、林妮雅、林秉晟、林意瑄、林駿宥、林昱浤、林思瑀 公同共有 3/12 公同共有 879,600元 受補償金額合計   2,675,450元